臺灣高等法院高雄分院刑事判決　　　　　　　　　九十一年度交上易字第一五三號
　　上　訴　人　台灣高雄地方法院檢察署檢察官
　　被　　　告　乙○○
右上訴人因被告過失致死案件，不服臺灣高雄地方法院九十一年度交上易字第一五三
號中華民國九十一年四月二十二日第一審判決（起訴案號：臺灣高雄地方法院檢察署
九十一年度偵字第二二二一五號），提起上訴暨移送併案審理（同署九十一年度偵字
第九一三一號），本院判決如左：
      主  文
上訴駁回。
      事  實
一、乙○○考領有普通小型車駕駛執照，於飲酒後血液酒精濃度達百分之零點二三七
    （即237MG/DL；相當於呼氣酒精濃度每公升一．一八五毫克）之狀態下，明知自
    己因喝酒已達不能安全駕駛動力交通工具之程度，仍於民國九十年十一月二十一
    日晚上十時卅分許，駕駛車牌號碼Ｓ７－○一五一號自用小客車，搭載友人楊明
    珠及三名小孩，自高雄縣彌陀鄉二高村其表姊住處出發，沿臺十七線省道由北向
    南行駛，欲返回其位於高雄市楠梓區之住處，途經行車速度限速為四十公里之高
    雄縣梓官鄉○○路二三二號前（即臺十七線省道二一八公里六百公尺處），原應
    注意汽車駕駛人飲用酒類後，其血液中酒精濃度超過百分之○．○五以上者，不
    得駕車，及行車速度，在該行車速度標誌速限為每小時四十公里之道路，應依該
    標誌速限行駛，而依當時天候晴、夜間有照明、路面乾燥、無缺陷、視距良好等
    情形，並依其智識、能力又無不能注意之情事，竟疏未注意而於飲酒後血液中酒
    精濃度已超過百分之○．○五以上之不能安全駕駛程度情狀下駕駛汽車，並以時
    速約九十公里之高速向前疾駛，致車輛失控衝撞中央分向島，壓倒路樹後，駛入
    對向車道，適曾煥和駕駛Ｊ８－一○六二號自小客車，搭載其妻甲○○及其子曾
    冠凱，由南向北行駛在同路段對向車道內，而遭乙○○車撞及，致曾煥和因腦及
    胸內出血，曾冠凱因腦挫傷、腦出血，均當場死亡，甲○○則因此受有頭部外傷
    合併腦震盪、臉部挫擦傷及左肩挫傷等傷害。
二、案經甲○○告訴及高雄縣警察局岡山分局報請臺灣高雄地方法院檢察署檢察官偵
    查起訴。
    理  由
一、訊據被告乙○○對於右揭其服用酒類已達不能安全駕駛動力交通工具之程度而駕
  駛及因過失肇事致被害人曾煥和、曾冠凱死亡，告訴人甲○○受傷之事實均坦承
    不諱，核與告訴人甲○○於偵查、原審法院審理中指訴、證人即肇事時被告搭載
    之乘客楊明珠、在場目擊者林郭寶春二人，於偵查中證述之情節相符，並有道路
    交通事故調查報告表暨所附現場圖、舉發違反道路交通管理事件通知單、高雄縣
    警察局處理駕駛人違反刑法第一百八十五條之三案件測試觀察紀錄表、岡山分局
    梓官分駐所偵辦公共危險案件員警處理情形報告書各一份、肇事現場及車損照片
    共十二幀，並經臺灣高雄地方法院檢察署檢察官至現場勘驗，製有勘驗筆錄一份
    附卷可證，及被告於車禍後受傷，送往國軍左營醫院治療，經該院測得其血液中
    酒精濃度為百分之零點二三七（即237MG/D L)之檢驗申請及報告單一紙在卷可稽
    。另被害人曾煥和、曾冠凱確因本件車禍而死亡等情，亦經臺灣高雄地方法院檢
    察署檢察官督同法醫師相驗屬實，製有相驗屍體證明書、驗斷書及勘驗筆錄各二
    份附卷足憑；又被害人甲○○確因本件車禍受有前揭傷害，亦有國軍左營醫院診
    斷證明書二紙在卷足憑。
二、按行車速度，依標誌之規定；汽車駕駛人飲用酒類後，其血液酒精濃度超過百分
    之○．○五以上者，不得駕車，道路交通安全規則第九十三條第一項、第一百十
    四條第二款分別定有明文。被告既為考領有駕駛執照之汽車駕駛人，對於前揭規
    定自無法諉為不知，且亦為其應注意並能注意之義務，其駕車行經上開行車速度
    限速為四十公里之路段，理應注意上情。再按，服用酒類不能安全駕駛動力交通
    工具而駕駛者，八十八年四月二十三日生效施行之刑法第一百八十五條之三，將
    之列於公共危險罪處罰，其立法目的，本在藉由抽象危險犯之構成要件規定，以
    刑罰制裁力量嚇阻酒後駕車之行為，進而確保參與道路交通往來人車之安全，因
    此並不以對於道路交通往來人車發生具體實害為要件，此種立法例亦為德、日等
    國所採行。然所謂「不能安全駕駛」，性質上乃屬不確定法律概念，法務部於八
    十八年五月間召開「研商訂定刑法第一百八十五條之三服用毒品、麻醉藥品、酒
    類或其他相類之物，不能安全駕駛交通動力工具之認定標準」會議，會中決定參
    考德國、美國認定標準，對於酒精濃度呼氣達每公升○．五五毫克或血液濃度達
    千分之一．一（即百分之○．一一）以上者，因依醫學實驗證明所得經驗法則，
    肇事率為一般正常人之十倍以上，而認為已達不能安全駕駛之標準，其數值在其
    以下者，如能輔以其他客觀事實作為不能安全駕駛之判斷時，亦應依法移送處以
    刑罰（詳參法務部八十八年五月十八日法八八檢字第○○一六六九號函），其係
    為期統一建立執法機關移送之準則，但此僅係供法院認定事實之參考，得為審判
    所引用，但並無絕對之拘束力，亦即飲酒駕車者究有無構成本罪，仍有待法院依
    具體個案事實認定之。而當人飲酒後，若以呼氣酒精濃度測試器測得之呼氣濃度
    達到每公升零點五五毫克時，反應較慢，感覺減低，將影響駕駛；達到每公升○
    ‧七五毫克時，思考與個性行為均會改變；達到每公升一‧○毫克時，步態不穩
    ，噁心嘔吐，精神混惑不清晰；達到每公升一‧五毫克時，說話不清楚，感覺喪
    失，視力模糊；達到每公升二‧○毫克時，體溫與血糖均降低，肌肉控制差，甚
    至會導致癲癇發作；達到每公升三‧五毫克時，則已經神智不清，反射減低，甚
    至呼吸抑制，業據行政院國軍退除役官兵輔導委員會臺北榮民總醫院以民國八十
    八年八月五日（八八）北總內字第二六八六八號函示明確。故本院參酌前開意見
    ，認飲酒後酒精濃度呼氣達每公升○．五五毫克或血液濃度達千分之一．一以上
    者，即絕對該當於刑法第一百八十五條之三所謂之「不能安全駕駛」之抽象危險
    程度，若飲酒後未達前開濃度，則是否已達「不能安全駕駛」之抽象危險程度，
    則應參酌個案之具體事實以為認定。經查，本件依肇事當時天候晴、夜間有照明
    、路面乾燥、無缺陷、視距良好，此有前開道路交通事故調查報告表在卷足憑，
    故被告並無不能注意之情事，詎被告竟於酒後血液酒精濃度達百分之○．二三七
    （呼氣酒精濃度一‧一八五毫克），因失控參以被告在限速四十公里路段以時速
    九十公里速度超速疾駛失控衝撞中央分向島、路樹，侵入來車等異情駕駛行為，
    顯已不能安全駕駛程度，其因而肇事致被害人曾煥和、曾冠凱死亡及甲○○受傷
    ，自有應注意、能注意而未注意之過失，另臺灣省高屏澎區車輛行車事故鑑定委
    員會對本件車禍肇事過失責任鑑定結果，亦同此認定，此有該會九十一年三月八
    日高屏澎鑑字第九一○三八四號鑑定意見書一份附卷可佐。而被害人曾煥和、曾
    冠凱因本件車禍死亡、被害人甲○○因本件車禍受傷，與被告之過失行為間有相
    當因果關係，事證明確，被告犯行堪予認定。
三、核被告所為，係犯刑法第一百八十五條之三之服用酒類不能安全駕駛動力交通工
    具而駕駛罪、第二百七十六條第一項之普通過失致人於死罪、第二百八十四條第
    一項前段之普通過失傷害罪。被告以一過失行為，同時致被害人曾煥和、曾冠凱
    死亡及甲○○受傷，為想像競合犯，應依刑法第五十五條之規定，從一重之普通
    過失致死罪處斷。又被告所犯普通過失致死罪與服用酒類不能安全駕駛動力交通
    工具而駕駛罪間，犯意各別，行為互異，應分論併罰。另被告酒醉駕車，因而致
    人死、傷，依法應負刑事責任，依道路交通管理處罰條事責任，依道路交通管理
    處罰條例第八十六條第一項規定，其所犯普通過失致人於死罪部分，應加重其刑
    至二分之一。至公訴人雖僅就被告所犯普通過失致死罪與服用酒類不能安全駕駛
    動力交通工具而駕駛罪之犯行提起公訴，然被害人甲○○嗣後又於九十一年三月
    六日在原審法院審理中就被告所犯普通過失傷害罪之犯行另行提起自訴，並經以
    同一案件已經提起公訴而諭知不受理判決，有自訴狀及原審法院九十一年度交自
    字第八號判決書各一份在卷可查。按檢察官接受自訴案件不受理或管轄錯誤之判
    決後，認為應提起公訴者，得開始偵查，即使該案件為告訴乃論之罪，亦毋須另
    行告訴（司法院解釋院字第一八四四號參照），乃因告訴乃論之罪，以告訴為訴
    追條件，而自訴本具有行使告訴權之作用，告訴權人既於告訴期間內自訴，自應
    認其訴追條件即已具備，毋須另行告訴。同理，告訴權人既於告訴期間內就告訴
    乃論之罪提起自訴，雖因檢察官已就同一犯罪事實之一部提起公訴而經諭知不受
    理判決，仍應認該告訴乃論之罪已具備訴追條件，審理該公訴案件之法院自得一
    併加以裁判，亦毋須另行告訴。故本件被告所犯普通過失傷害罪部分之犯罪事實
    ，因與前揭論罪科刑之普通過失致死罪部分有想像競合犯之關係，已如前述，且
    經於告訴期間內提起自訴，雖經諭知不受理判決，應認告訴權人甲○○已經在告
    訴期間內合法告訴，本院自應就屬於裁判上一罪之普通過失傷害罪部分一併加以
    裁判。
四、原審認被告上開犯行事証明確，因依刑法第一百八十五條之三、第二百七十六條
    第一項、第二百八十四條第一項前段、第五十五條之規定，並審酌被告酒醉駕車
    除嚴重危害其他道路使用者之往來安全外，並因而肇事造成二人死亡、一人受傷
    之嚴重傷亡結果，其犯罪所生之危險及損害之程度嚴重，雖迄今尚未與被害人家
    屬達成民事和解，惟其犯後坦承犯行，並賠償部分損害金額之態度，惟被告曾於
    八十八年六月二十四日酒醉駕駛，因公共危險案件經臺灣臺東地方法院以八十八
    年成簡字第四七號判處罰金九千元，嗣於八十九年六月十二日執行完畢，有該案
    判決書及臺灣高等法院被告全國前案紀錄表在卷可稽，足認被告未因前案判處罰
    金刑之教訓而知所警惕等，及其他一切情狀，量處被告服用酒類不能安全駕駛動
    力交通工具而駕駛部分有期徒刑四月，普通過失致死罪部分有期徒刑一年六月，
    並定其應執行之刑為一年八月。原判決之認事用法及量刑均無不當，檢察官循告
    訴人請求提起上訴，指摘原判決量刑太重，自無足取，上訴為無理由，應予駁回
    。
據上論結，應依刑事訴訟法第三百六十八條，判決如主文。
本案經檢察官彭南雄到庭執行職務。
中    華    民    國     九十一     年       七       月      二十九    日
                              臺灣高等法院高雄分院刑事第三庭
                                  審判長法官  周賢銳
                                        法官  謝宏宗
                                        法官  莊崑山
右正本證明與原本無異。
不得上訴。
                                      書記官  邱麗莉
中    華    民    國     九十一     年       八       月        五      日
附錄法條：
刑法第一百八十五條之三
服用毒品、麻醉藥品、酒類或其他相類之物，不能安全駕駛動力交通工具
而駕駛者，處一年以下有期徒刑、拘役或三萬元以下罰金。
刑法第二百七十六條
因過失致人於死者，處二年以下有期徒刑、拘役或二千元以下罰金。
從事業務之人，因業務上之過失犯前項之罪者，處五年以下有期徒刑或拘
役，得併科三千元以下罰金。
刑法第二百八十四條
因過失傷害人者，處六月以下有期徒刑、拘役或五百元以下罰金，致重傷
者，處一年以下有期徒刑、拘役或五百元以下罰金。
從事業務之人，因業務上之過失傷害人者，處一年以下有期徒刑、拘役或
一千元以下罰金，致重傷者，處三年以下有期徒刑、拘役或二千元以下罰
金。
                                                                        Ｑ
